【裁判字號】    89,婚,870
【裁判日期】    900315
【裁判案由】    離婚
【裁判全文】
臺灣臺中地方法院民事判決  八十九年度婚字第八七○號
    原      告    丙○○
    訴訟代理人    甲○○
                  劉燕萍律師
    被      告    乙○○      .
    訴訟代理人    林文彬律師
右當事人間請求離婚事件，本院判決如左：
    主    文
原告之訴均駁回。
訴訟費用由原告負擔。
    事    實
甲、原告方面：
  一、聲明：(一)請准原告與被告離婚。(二)兩造所生之女秦靜怡及秦薇閔之權利義務行使
      及負擔由原告任之。(三)被告應給付原告新台幣（下同）二百萬元正，及自起訴狀繕
      本送達翌日起至清償日止，按年息百分之五計算之利息。
  二、陳述：
  (一)兩造於民國七十六年七月二十九日結婚，育有長女秦靜怡 (七十六年十一月二十四日
      生)、次女秦御庭 (七十八年九月二十四日生)、長子秦晟訊 (八十一年六月十七日生
      )、四女秦薇閔 (八十三年十月一日生)。詎被告於八十二年間經常以工作為由常有夜
      不歸營之情事，原告並未生疑，嗣於近日始知被告於八十三年九月九日與訴外人何鴻
      瑛生有一女秦莞惇，被告唯恐原告查知上開情事，並於八十三年十一月八日認領並將
      秦莞惇以共同生活戶遷入台中市○村路○段二三八巷三號，原告與之理論，被告更有
      恃無恐於近日遷居與何鴻瑛同住，破壞二造共同生活，構成難以繼續維持婚姻之重大
      事由，且被告目前仍與何鴻瑛同居，自不受民法第一千零五十三條之限制，爰依民法
      第一千零五十二條第一項第二款、第二項請求准許離婚，並請求對兩造所生長女秦靜
      怡、四女秦薇閔應由原告行使其權利義務。又被告為離婚原因過失之一方且與第三人
      通姦，破壞共同生活，且兩造自七十六年結婚迄今已近十五年，原告受此打擊精神痛
      苦萬分，且被告因原告之扶持經營事業有成，衡量兩造之身分、社會地位、經濟能力
      ，爰依法請求精神慰撫金二百萬元及自起訴狀繕本送達翌日起至清償日止，按年息百
      分之五計算之利息。
  (二)對被告抗辯之陳述：六年前就知道他外面有小孩部分不否認。又民法第一千零五十二
      條第二項之事由，係屬獨立之事由，在請求離婚事由不符合同條第一項各款事由時，
      仍得依同法條第二項請求離婚；本件被告雖辯稱，原告既於訴外人何鴻瑛於八十三年
      九月九日生產秦莞惇前，即知何鴻瑛懷有被告之小孩，且於何鴻瑛生該女孩前半個月
      及後半個月，並與之在家中共同生活一個月，又原告於八十七年四月初，與被告共同
      帶何鴻瑛所生之秦莞惇至其中壢市託原告之母撫育，則原告知悉何鴻瑛懷有小孩至少
      已有六年多，且原告對於被告與何鴻瑛生有該女一事，事後已宥恕，至為明顯」乙節
      ，因事前同意或事後宥恕，應指有積極行為之同意或宥恕之表示，縱原告有被告所稱
      之沈默行為，沈默並非同意或宥恕被告為前開行為。本件被告自認與何鴻瑛同居並育
      有一女，實難要求原告一再容忍委屈求全以保兩造婚姻，且任何人倘處於同一情況，
      均將喪失維持婚姻希望之程度，自符合民法第一千零五十二條第二項之事由。另監護
      權部分，因原告目前任職於營芳水電工程有限公司，足以養育秦靜怡、秦薇閔，且原
      告現與父母同住，父母並同意將座落於中壢市○○段一二六四地號及坐落其上之建物
      贈與原告，現原告又已作結紮手術，若無法取得前開監護權，亦有違人情考量。
  三、證據：提出戶籍謄本三件及土地登記謄本、建物登記謄本、勞工保險卡、在職證明各
      一件。
乙、被告方面：
  一、聲明：駁回原告之訴。
  二、陳述：
  (一)訴外人何鴻瑛於生產秦莞惇前半月即住進被告家，與原告共同生活近一個月，被告家
      有原告、被告、被告之母及被告之弟妹等人，原告於訴外人何鴻瑛生完秦莞惇後半個
      月，始回其在中壢市之娘家生產第四女秦薇閔，在原告與何鴻瑛共同生活之一個月期
      間，被告家中之三餐係由原告煮，何鴻瑛在被告家之三餐亦吃原告煮之三餐。又原告
      於八十七年四月初，與被告共同帶被告、何鴻瑛所生之女秦莞惇，至原告中壢市之娘
      家，託原告之母撫育二個月，原告起訴狀所稱，於近日始知被告於八十三年九月九日
      與訴外人何鴻瑛生有一女秦莞惇，即與事實不符，則原告知悉何鴻瑛懷有被告之該女
      ，至本件起訴之時至少有六年之久，其事後對於被告與何鴻瑛生有該女一事，亦事後
      有宥恕之情，至為明顯，依民法第一千零五十三條規定，原告不得以該事由主張被告
      與人通姦，進而請求離婚。至原告主張，被告更有恃無恐，於近日遷居與何鴻瑛同居
      ，且目前被告仍與何鴻瑛同居，均非實在，此外，被告與原告並無其他重大事由難以
      維持婚姻，原告依同法第一千零五十二條第二項請求離婚，亦有未合，從而原告以離
      婚為由，請求對於兩造所生之女秦靜怡、秦薇閔行使負擔權利義務即屬無理由。況兩
      造所生之子女四人，現在均與被告及被告之母同住，對於該四子女權利義務之行使及
      負擔由被告任之，亦較適當。另原告請求離婚為無理由，則其請求被告給付精神慰撫
      金二百萬元及其法定利息，即屬無據，亦且過高。
  (二)兩造所生之女秦靜怡，現就讀台中市光明國中，曾與原告共同將戶籍遷至朋友住處，
      現秦靜怡已如願就讀台中市光明國中，更不宜離開台中市。又原告為爭取對於兩造所
      生長女秦靜怡及四女秦薇閔，主張其目前在營芳水電工程有限公司就業，暨其父母同
      意將房地贈與伊乙節，因原告無水電專長，何能在上開水電公司任職？且上開水電公
      司係原告堂兄所開設，以其堂嫂為負責人，依其登記之資料，係八十九年十月五日始
      在該公司任職，已在原告提起本件訴訟之後，顯係為應付本件訴訟所為之舉，而其父
      母現有一子三女，原告稱其父母將房地贈與伊，僅係說說而已，並未實際辦理所有權
      移轉登記。
    理    由
一、本件原告起訴主張，兩造於七十六年七月二十九日結婚，育有長女秦靜怡、次女秦御庭
    、長子秦晟訊、四女秦薇閔。詎被告於八十二年間經常以工作為由常有夜不歸營之情事
    ，原告並未生疑，嗣於近日始知被告於八十三年九月九日與訴外人何鴻瑛生有一女秦莞
    惇，被告唯恐原告查知上開情事，並於八十三年十一月八日認領並將秦莞惇以共同生活
    戶遷入台中市○村路○段二三八巷三號，原告與之理論，被告更有恃無恐於近日遷居與
    何鴻瑛同住至今，破壞二造共同生活，構成難以繼續維持婚姻之重大事由，爰依民法第
    一千零五十二條第一項第二款、第二項請求准許離婚，並請求對兩造所生長女秦靜怡、
    四女秦薇閔應由原告行使其權利義務。又被告為離婚原因過失之一方且與第三人通姦，
    破壞共同生活，且兩造自七十六年結婚迄今已近十五年，原告受此打擊精神痛苦萬分，
    且被告因原告之扶持經營事業有成，衡量兩造之身分、社會地位、經濟能力，爰依法請
    求精神慰撫金二百萬元及其法定利息。至原告雖於訴外人何鴻瑛於八十三年九月九日生
    產秦莞惇前後各半個月，並與之在家中共同生活一個月，及於八十七年四月初，與被告
    共同帶何鴻瑛所生之秦莞惇至其中壢市託原告之母撫育部分，然此僅為原告之沈默行為
    ，沈默並非同意或宥恕被告為前開行為。另監護權部分，因原告目前任職於營芳水電工
    程有限公司，足以養育秦靜怡、秦薇閔，且原告現與父母同住，父母並同意將坐落於中
    壢市○○段一二六四地號及坐落其上之建物贈與原告，現原告又已作結紮手術等語。被
    告則以，原告於訴外人何鴻瑛生產秦莞惇前後半個月，與何鴻瑛共同生活在被告家中，
    三餐均由原告煮飯，且於八十七年四月初，與被告共同帶何鴻瑛所生之女秦莞惇，至原
    告中壢市之娘家，委託原告之母撫育二個月，原告知悉何鴻瑛生下秦莞惇一事，至本件
    起訴之時至少有六年之久，其事後對於被告與何鴻瑛生有該女一事，亦事後有宥恕之情
    ，至為明顯，已逾民法第一千零五十三條規定之除斥期間，原告不得以該事由主張被告
    與人通姦，進而請求離婚。至原告主張，被告更有恃無恐，於近日遷居與何鴻瑛同居，
    且目前被告仍與何鴻瑛同居，均非實在，此外，被告與原告並無其他重大事由難以維持
    婚姻，原告依同法第一千零五十二條第二項請求離婚，亦有未合，從而原告以離婚為由
    ，請求對於兩造所生之女秦靜怡、秦薇閔行使負擔權利義務，即屬無理由。況兩造所生
    之子女四人，現在均與被告及被告之母同住，對於該四子女權利義務之行使及負擔由被
    告任之，亦較適當。另原告請求離婚既無理由，則其請求被告給精神慰撫金二百萬元及
    其法定利息，即屬無據，亦且過高。
二、按夫妻之一方，與他人通姦者，他方得向法院請求離婚，民法第一千零五十二條第一項
    第二款定有明文。而同法第一千零五十三條亦明定，對於前條第一款、第二款之情事，
    有請求權之一方，於事前同意或事後宥恕，或知悉後已逾六個月，或自其情事發生後已
    逾二年者，不得請求離婚。查本件原告主張兩造婚姻關係現仍存續中及被告與訴外人何
    鴻瑛通姦於八十三年九月九日生下一女秦莞惇之事實為被告所不否認，有原告提出之戶
    籍謄本配偶欄記載及秦莞惇父親欄記載為被告、母親記載為何鴻瑛可據，就此部分之事
    實，堪信為真實。原告另主張，被告現仍與訴外人何鴻瑛同居通姦之事實，為被告所否
    認，而證人秦靜怡、秦御庭、秦晟訊、秦薇閔即兩造所生子女到院證述，均一致證稱家
    裡現並未住有一位何鴻瑛之阿姨，證人秦晟訊、秦怡惇亦同聲證稱，最近沒有看到秦莞
    惇，秦莞惇現與其媽媽同住，不知她住那裡等情，其中秦靜怡、秦薇閔係原告極力爭取
    監護權之對象，其所為證詞自屬可信，此外，原告並未舉證或聲請本院調查其他證據，
    在無其他證據證明前，自應認被告現未與訴外人何鴻瑛同居通姦。又被告抗辯，訴外人
    何鴻瑛生產（八十三年九月九日）前半個月及生產後半個月住在被告家，並於八十七年
    四月間與被告帶同秦莞惇至中壢市娘家託其母共同撫育二個月之事實，亦為原告所不否
    認，被告之抗辯，亦堪信為真實，從而原告知悉被告與訴外人何鴻瑛通姦生下一女秦莞
    惇之時點，距今已逾六年有餘，揆諸上開說明，原告自不得請求離婚。
三、又民法親屬編於民國七十四年修正後，於第一千零五十二條增列第二項離婚事由之概括
    規定，其目的在使夫妻請求裁判離婚之事由較富彈性。是夫妻間發生足使婚姻難以維持
    之重大事由者，雖不符合該條第一項所列各款情形，亦無不准依該法條第二項訴請離婚
    之理，最高法院八十六年度第二次民事庭會議決議可資參照。而最高法院上開決議所稱
    民法第一千零五十二條第二項規定之重大事由有二，其一，須係同法條第一項所列十款
    原因以外之事由，始足當之。當事人主張之事由，如不構成第一項所列十款之離婚事由
    ，即不能再以此不構成之原因事實，認屬同法條第二項規定之其他重大事由。其二，如
    當事人主張之事由，不構成民法第一千零五十二條第一項十款之要件時，仍認得依同法
    條第二項訴請離婚，但其事由應係指同法第一千零五十三條、第一千零五十四條以外之
    事由而言，否則該條除斥期間之規定已成具文（司法院司法業務研究會第三十五期民事
    法律專題研究第十六題之結論可資參照）。次查，本件原告主張被告與訴外人何鴻瑛通
    姦之事實，訴請判決離婚，自其知悉之日已逾六年之久，而不得請求離婚，有如前述，
    依上開說明，亦應認其於逾民法第一千零五十三條之除斥期間後，不可以同一事實為理
    由，進而主張係屬兩造間難以維持婚姻之重大事由請求離婚。
四、原告訴請判決離婚，既無理由，其請求酌定子女監護權及請求被告賠償其精神上之賠償
    部分，即屬無理由，不應准許。
五、本件事證已臻明確，兩造其餘攻擊防禦方法及主張，與本件判決結果不生影響，不另一
    一論述，併此敘明。
六、據上論結，原告之訴為無理由，依民事訴訟法第七十八條判決如主文。
中        華        民        國   九十     年      三       月     十五      日
                                      臺灣臺中地方法院家事法庭
~B法      官  陳學德
右為正本係照原本作成
如對本判決上訴應於判決送達後廿日內向本院提出上訴狀
中        華        民        國   九十     年      三       月      十九     日
~B法院書記官


司法院資訊處製作；財團法人民間司法改革基金會備份。
